【裁判字號】    93,上訴,2480
【裁判日期】    950413
【裁判案由】    貪污治罪條例等
【裁判全文】
臺灣高等法院刑事判決                93年度上訴字第2480號
    上  訴  人
    即  被  告  甲○○
    選任辯護人  林辰彥律師
                簡長順律師
                羅美鈴律師
    上  訴  人
    即  被  告  丙○○
    選任辯護人  楊博堯律師
    上  訴  人
    即  被  告  乙○○
                丁○○
    共      同
    選任辯護人  羅紀雄律師
上列上訴人因違反貪污治罪條例等案件，不服臺灣桃園地方法院
90年度訴字第27號，中華民國93年3月30日第一審判決（起訴案
號：臺灣桃園地方法院檢察署89年度偵字第11789、19353、1935
4號），提起上訴，本院判決如下：
    主  文
原判決關於丁○○、乙○○經營廢棄物清除為常業罪部分均撤銷
。
丁○○共同連續未依規定領有廢棄物清除許可文件，從事廢棄物
清除，處有期徒刑壹年貳月。
乙○○共同連續未依規定領有廢棄物清除許可文件，從事廢棄物
清除，累犯，處有期徒刑壹年貳月。
其他上訴駁回。
    事  實
一、丙○○自民國88年1月起至89年4月26日止，擔任桃園縣楊梅
    鎮員本里（起訴書誤載為原本里）垃圾場之場長（或稱班長
    ），主管該垃圾場綜合管理業務，為依據法令從事公務之人
    員。彭成銘（通緝中）係楊梅鎮公所清潔隊隊員，擔任技工
    ，負責該清潔隊車輛、機具維修工作。甲○○自79年間起擔
    任楊梅鎮鎮民代表，有審查楊梅鎮公所預算、決算、議案，
    及就楊梅鎮公所首長官員之政策有質詢權。甲○○與丙○○
    、彭成銘熟識，並均明知未經主管機關許可，不得提供土地
    回填、堆置廢棄物。丁○○、乙○○均為載運事業司機，均
    明知未依當時之廢棄物清理法第20條（90年10月24日日修正
    公布為第41條第1項）之規定，向主管機關申請核發廢棄物
    清除之許可文件，不得從事一般事業廢棄物之清除行為。林
    信宏（原名林享河，業經原審判決公訴不受理確定）為廢棄
    物清運業者，明知未依規定運往指定之最終處理場，即屬違
    法處理廢棄物。其等均明知員本里垃圾場設置之目的，在處
    理楊梅鎮內之一般廢棄物，不得傾倒一般事業廢棄物（楊梅
    鎮代表會第16屆第5次臨時大會議決：禁止事業廢棄物進入
    該鎮員本里垃圾場，並於88年10月8日以楊鎮代字第663號函
    通知楊梅鎮公所），迨於89年（起訴書誤載為88年）3月間
    某日，乙○○打電話至楊梅鎮鎮民代表大會予甲○○，詢問
    上開垃圾場，是否可讓私人進入傾倒一般事業廢棄物，甲○○先告以可以後，繼指示及關說丙○○，徵得其同意後，甲○○、彭成銘與丙○○3人即共同基於圖自己及載運廢棄物
    業者不法利益之概括犯意聯絡，推由彭成銘、丙○○前往桃
    園縣楊梅鎮高榮里北高山頂42之2號乙○○住處，與丁○○
    、乙○○商談，付費載運一般事業廢棄物至員本里垃圾場傾
    倒事宜，越2日，即敲定同意丁○○及乙○○利用夜間凌晨
    時段，將一般事業廢棄物傾倒在上開垃圾場，但每倒一車（
    35噸拖車）由彭成銘代為收費新臺幣（下同）18,000元，並
    先由彭成銘帶領丁○○及乙○○前往熟悉進入員本里垃圾場
    路徑。議畢，乙○○、丁○○明知林信宏為實際負責人之頂
    新清潔有限公司（下稱頂新公司），政裕企業股份有限公司
    （下稱政裕公司）、明新環保工程企業股份有限公司（下稱
    明新公司），所受客戶委託清運、處理之廢棄物，其應載運
    至明谷實業有限公司（下稱明谷公司）設於嘉義縣水上鄉外
    溪洲464-2、464-4、464-5、464-8、459-4地號上之掩埋場
    、中間處理場即最終處置場處理，竟共同基於清除廢棄物之
    概括犯意，乙○○駕駛其所有車號ＮＧ－245號（靠行欣翔
    貨運公司）拖車，先後自89年3月底起，丁○○則分別駕駛
    或僱用不知情司機駕駛其所有車號ＮＱ－663號（靠行裕豐
    汽車運輸股份有限公司）、7Ｆ－667號（靠行小小家環保公
    司）、6Ｆ－557號（靠行欣冠環保公司）拖車，自同年4月1
    日起，即以每車次35,000元代價，自林信宏所經營之上述3
    家公司設於桃園縣平鎮市○○路99號分類場，載運含有玻璃
    屑、建築廢材、廢木屑、廢紙、廢塑膠、廢橡膠、廢金屬等
    一般事業廢棄物進入明谷公司上開垃圾場傾倒，並於進場時
    交付每車18,000元予在場之彭成銘。又丁○○等人每次載運
    一般事業廢棄物進入上開垃圾場時，均先由彭成銘負責將該
    垃圾場之電動門開啟，並將場內錄影監視器關閉，於傾倒完
    後，由丙○○駕駛場內之挖土機將傾倒之一般事業廢棄物整
    平。嗣於同年4月1日凌晨零時許，丁○○與僱用不知情成年
    司機1人（起訴書誤載為丁○○等5人），復載運一般事業廢
    棄物欲進入上開垃圾場時，遇依法執行職務之該垃圾場值班
    人員彭木明（已歿）所拒，丁○○等2人乃先將拖車駛離現
    場，甲○○得知後即趕至現場要求彭木明配合，仍為彭木明
    所拒，詎彭成銘見狀，竟單獨基於傷害之犯意，以腳踢彭木
    明（彭木明傷害部份未據告訴）後，彭木明與另一警衛葉勳
    崴見狀畏懼，不敢加以阻攔，彭成銘乃開啟電動門並將錄影
    監視器調成單一畫面，並電話通知丁○○等2人再返回傾倒
    。甲○○則以鎮民代表身份，將據報前來之桃園縣警察局楊
    梅分局富岡派出所警員支開。詎甲○○、丙○○、彭成銘3
    人仍未停止其行為，仍讓丁○○、乙○○繼續傾倒至同年4
    月26日經警查獲時止，共傾倒約60車次。甲○○、彭成銘及
    丙○○3人，以上開方式圖得不法利益108萬元。
二、案經法務部調查局桃園縣調查站移請臺灣桃園地方法院檢察
    署檢察官偵查起訴。
    理  由
壹、被告甲○○、丙○○部分：
一、訊據上訴人即被告甲○○、丙○○均矢口否認有何上開檢察
    官指訴之犯行，甲○○辯稱：89年4月1日只是單純去幫人調
    解，係因其身為民意代表於接到民眾陳情或檢舉，會前往了
    解、處理，一般事業廢棄物進入員本里垃圾場係經代表會同
    意，其並未與彭成銘、丙○○共謀圖利云云。丙○○辯稱：
    我沒有參與整個進場的計畫，於乙○○、丁○○、彭成銘討
    論當時亦未在場，89年4月1日因喝酒故很晚才回垃圾場，喝
    醉酒就在椅子上睡覺，並被押出去，對於當天凌晨發生何事
    並不知情云云。
二、經查：
  (一)被告丙○○自88年8月1日起調任桃園縣楊梅鎮員本里垃圾場
    擔任場長（或稱班長）職務迄今，負責楊梅鎮員本里垃圾場
    綜合管理業務，已據其於原審供述在卷，並有桃園縣楊梅鎮
    公所93年2月10日桃楊鎮字第0930001326號函足佐（見原審
    卷(四)第25頁），則被告丙○○自係依法令從事公務之人員。
    被告甲○○於89年間，係擔任楊梅鎮代表一職，有審查楊梅
    鎮公所預算、決算、議案，及就楊梅鎮公所首長官員之政策
    有質詢權，除據被告甲○○供述在卷外，亦有桃園縣楊梅鎮
    民代表會93年2月23日日桃楊鎮代字第0930000123號函足佐
    （見原審卷(四)第114頁）。
  (二)楊梅鎮民代表會第16屆第4次臨時大會議決通過：楊梅鎮清
    潔隊垃圾代運處理作業實施要點，其內容「三、(四)為激勵廠
    商投資意願及配合桃園縣環境保護局為處理縣內事業廢棄物
    緊急應變措施，本鎮轄內工廠一般事業廢棄物（無毒、無害
    、無感染性）同意代運至員本里垃圾場。(五)前款收費標準依
    照桃園縣環境保護局88.7.29召開之『桃園縣事業廢棄物緊
    急應變會議』會議記錄每噸3,000元。運費另計。... 」，
    固據該代表會於88年8月30日以楊鎮代字第537號函通知楊梅
    鎮公所（見原審卷(二)第39至43頁）。惟該議案旋經該代表會
    第16屆第5次臨時大會覆議通過：反對事業廢棄物進入員本
    垃圾場，並於88年10月8日以楊鎮代自第663號函通知楊梅鎮
    公所（見原審卷(二)第45至47頁）。上情並據證人即當時楊梅
    鎮民代表會主席林羅春於原審證稱：其與甲○○是二屆鎮代
    表的同事，自87年8月1日至91年7月30日擔任楊梅鎮民代表
    會主席，楊梅鎮民代表會曾通過提案決議，處理楊梅鎮內工
    廠的廢棄物可以進場，覆土掩埋的乾淨土有另外的預算，然
    提案通過後下個會期即提覆議案，認為還是不行進場，因為
    桃園縣其它12鄉鎮沒有同步進行，如此將致楊梅鎮公所垃圾
    場爆滿等情在卷（見原審卷(一)第112至113頁）。證人即楊梅
    鎮長羅煥鑪於原審亦證稱：當時市環保局要求各鄉鎮市儘量
    幫忙處理廢棄物，我們提案到代表會，提案內容大概是收費
    讓非公家垃圾進場，代表會通過後，欲執行時，發現垃圾量
    大多，便沒有執行，後來又被鎮民代表會提案否決等語（見
    原審卷(一)第185、186頁）。則由上可知，楊梅鎮民代表會一
    度通過准許外車付費進入員本里垃圾場傾倒，惟此處所指之
    外車，亦以鎮內工廠為限，此由上述實施要點明文「本鎮轄
    內工廠」可得而知，雖楊梅鎮民代表會嗣後又提覆議否決前
    案，然不論前述之第4次或第5次臨時大會，皆不許非楊梅鎮
    轄區內工廠或私人傾倒事業廢棄物至員本里垃圾場之情至明
    。
  (三)被告丙○○有將楊梅鎮員本里垃圾場提供業者傾倒及圖利之
    事實：
    1.被告丙○○與彭成銘於89年3月間，二度前往被告乙○○
      位於桃園縣楊梅鎮高榮里北高山頂42之2號住處，與被告
      丁○○、乙○○協商載運一般事業廢棄物進場傾倒，及每
      車支付18,000元費用，業據被告丁○○於調查局、偵查及
      原審供稱：其於89年3月下旬某天傍晚4點左右，同行之乙○○打電話要其至他家商量事情，抵達後，在座另有彭成
      銘與丙○○，均工作於員本里垃圾場，乙○○介紹彭成銘
      是負責垃圾的，丙○○則在垃圾場上班，彭成銘即表示可
      以負責讓其載運的垃圾或事業廢棄物進入員本里垃圾場傾
      倒，丙○○則未表示意見，當天未談到具體細節，越兩日
      ，乙○○又邀其去他家，彭成銘、乙○○即與其敲定進入
      員本里垃圾場傾倒，每輛拖車由彭成銘收費18,000元，彭
      成銘交代乙○○，錢都一次收齊，由其或乙○○負責收錢
      ，統一交給彭成銘等語（見他字卷第第135頁、第139頁正
      、反面、原審卷(一)第188頁）。核與被告乙○○於調查局
      供稱：約在89年3月中旬，其堂叔丙○○之同事彭成銘至
      家中，告之可以合法的將其載運之垃圾及事業廢棄物傾倒
      至員本里公有垃圾場，因其載運的垃圾及事業廢棄物皆由
      丁○○接洽的，遂告訴彭成銘需與丁○○洽談，數日後其
      約彭成銘、丁○○協商如何處理拖車進場事宜，丙○○亦
      在場，彭成銘、丁○○雙方同意每進一輛拖車，由彭成銘
      收取18,000元，而且是當場以現金交易等情相符（見他字
      卷第154頁反面）；其亦於檢察官複訊時供稱，調查局筆
      錄實在等語（見他字卷第158頁反面）。而被告乙○○、
      丁○○2人確有自原審共同被告林信宏設於桃園縣平鎮市
      ○○路99號分類場，載運一般事業廢棄物進入員本里垃圾
      場傾倒一節，亦據林信宏供述在卷（見原審卷(三)第165頁
      ），參酌被告丁○○於本案發生前與被告丙○○並不認識
      ，然卻能於調查站、偵查中明確具體描述，被告丙○○確
      實當時在乙○○上址住處；且乙○○為丙○○同宗親堂叔
      ，與丙○○並無仇怨，當無構詞誣陷被告丙○○之必要，
      再參以丁○○、乙○○供述之情節並無迥異之處，足見被
      告丁○○、乙○○上開供述與事實相符，應堪採信。乙○○嗣後於原審否認丙○○有至其家中商討廢棄土之情，並
      說當時乃另一人池建福在場（見原審卷(二)第130頁），核
      與在場人丁○○所陳2次在乙○○家均未見池建福等情不
      符（見原審卷(三)第214頁），顯見乙○○嗣後更異前詞，
      乃係為其堂叔丙○○避責，而勉強拼湊維持其前所言在場
      人數之詞。核丙○○乃員本里垃圾場場長，聽聞場內人員
      與外車協商非法進入場內傾倒事業廢棄物，並欲收費之情
      ，竟在場不加聞問，殊違常情，應認其縱未積極參與討論
      垃圾進場收費事宜，至少應可確定其在場默示同意該事前
      協議之進行至明。是被告丙○○辯稱，事前並未參與彭成
      銘與丁○○、乙○○等人協商，讓外車進入垃圾場傾倒廢
      棄物云云，無非飾卸之詞，不足採信。
    2.被告丙○○自88年8月1日起調任桃園縣楊梅鎮員本里垃圾
      場擔任場長職務迄今，負責楊梅鎮員本里垃圾場綜合管理
      事務，然卻於89年4月1日，該垃圾場警衛彭木明、葉勳崴
      阻止外車進入傾倒廢棄物，遭彭成銘毆打時，均未加以阻
      止，並且任由彭成銘關閉該垃圾場監視設備畫面，並開啟
      大門讓被告丁○○及其僱用另一司機載運廢棄物進入傾倒
      等情，亦據證人即當時員本里垃圾場警衛彭木明證稱：當
      時是先由甲○○叫我開門讓車進來倒廢棄物，我不從，後
      來彭成銘來踢我大腿、屁股二腳，自己把鐵門打開，當時
      丙○○在場，但沒有表示意見，丙○○事後說他喝醉了等
      語（見他字卷第31頁正、反面、原審卷(一)第135至136頁）
      。核與證人即另一警衛葉勳崴證稱：89年4月1日彭成銘進
      入垃圾場毆打守衛彭木明時，甲○○在場，因彭木明不讓
      廢棄物進入，彭成銘即打他，彭成銘隨後進入守衛室把錄
      影設備關掉，打開電動門讓兩部外車進來傾倒，彭成銘抵
      達警衛室後，便將當時在椅子上休息的丙○○拉到旁邊，
      丙○○在場，卻不以垃圾場場長身份加以阻止，任憑彭成
      銘遂行其不法目的等情相符（見他字卷第26頁正、反面、
      原審卷(一)第134頁）。而被告丙○○身為員本里垃圾場之
      場長，於外車非法進入傾倒垃圾時，理應阻止，卻未為此
      途，而於其下屬即警衛彭木明因公務遭毆打時，並未加以
      保護，阻止非法行為，更任令彭成銘關閉錄影監視設備，
      讓外車肆無忌憚進入傾倒廢棄物，並由彭成銘收取每車18
      ,000 元代價，其原因為何，被告丙○○均無法提出合理
      說明，足見其辯稱未參與或喝醉云云，顯與事實不符。
    3.被告丙○○於丁○○、乙○○等人進入員本里垃圾場傾倒
      廢棄物後，復駕駛挖土機覆土，業據其供述在卷（見他字
      卷第152頁、原審卷(四)第87頁）。且被告丙○○明知警衛
      彭木明，於89年4月1日為阻止外車進入傾倒廢棄物，遭彭
      成銘毆打，卻仍任由彭成銘調整監視錄影設備，致無法完
      整錄影，由彭成銘利用夜間開啟員本里垃圾場大門，讓私
      人進入傾倒廢棄物直至同年月26日止，均未加以阻止，並
      每車次收取18,000元費用一節，亦據被告丁○○供稱：在
      傾倒廢棄物時，操作怪手的，有時是彭成銘，有時是丙○○，自89年4月1日至89年4月26日去傾倒廢棄物時，均由
      彭成銘負責開門讓我們進去（見他字卷第135頁反面、第
      139 頁反面），被告乙○○亦稱：其自三月間協商好後，
      最後1次傾倒是在4月，前後共1個月（見本院卷(二)第141頁
      ）。證人即當時楊梅鎮公所政風室主任丁聖民於原審證稱
      ：我們發現89年4月9日監視錄影帶只有錄到下午6點54分
      ，畫面再呈現是89年4月10日清晨6點3分，當時有11小時
      沒有錄影，89年4月11日凌晨零時，到清晨6點16分，當天
      夜間10點40分，到89年4月12日凌晨3點33分，發現4個分
      割畫面，被轉換成單一畫面，畫面只照到停車場，大門、
      通往土地公廟的小徑，皆沒有照到，89年4月26日又接獲
      檢舉，89年4月25日深夜、凌晨有廢棄物進入員本里垃圾
      場，所以我會同當時清潔隊溫隊長，調閱錄影帶，發現89
      年4 月20日、21日、24日、25日錄影帶有問題，監視錄影
      帶是中斷的、或是切換為單一畫面，只照得到停車場等節
      （見原審卷(二)第61至62頁）。復徵之證人彭木明亦證稱，
      其遭彭成銘毆打時，丙○○表示喝完酒太晚想回來休息，
      當時入侵的拖車尚在傾倒，惟詹場長並未加以制止，89年
      4月1日以後，有3次或4次彭成銘縱放外面卡車進場傾倒時
      ，丙○○有在場，但並未予以制止等語（見他字卷第22頁
      反面、第58頁反面）。則被告丙○○既為員本里垃圾場場
      長，本應依法拒絕讓私人進入傾倒垃圾，竟仍駕駛挖土機
      覆土，其不僅未堅守崗位，更有甚者，竟於員本里垃圾場
      警衛彭木明遭毆打後，仍繼續讓私人進入傾倒廢棄物，由
      彭成銘收取每車次18,000元利益。被告丙○○辯稱其未參
      與孰能置信。
    4.被告丁○○自89年4月1日起至同年月26日止，被告乙○○
      自89年3月下旬起至同年4月中旬止，2人共載運私人垃圾
      到員本里垃圾場傾倒達60車次，每車次交付18,000元給彭
      成銘代為收取，共計108萬元等情，業據被告丁○○供稱
      ：共進入員本里垃圾場傾倒15次，約6、70車次，我說的6
      、70台車總共是我所知道進出原本里垃圾場的總數，傾倒
      1車給18,000元（見他字卷第135頁反面、第138頁反面、
      第139頁、原審卷(三)第208頁）。被告乙○○則供稱：自89
      年3月底開始傾倒廢棄土，最後1次為4月中，除下大雨及
      假日外，其餘每天都有運事業廢棄土去到，1天1車，每天
      有2、3部車進場，最多1天有6部車進場，車子都由丁○○
      調度，前後共載運13車次事業廢棄物進場傾倒，彭成銘、
      丁○○有談到進入員本里垃圾場傾倒垃圾，1車次須付費
      18,000元等情（見他字卷第86頁反面、第74頁正、反面、
      第87頁反面、第157頁反面、原審卷(四)第56頁）。稽之同
      案被告丁○○、乙○○對於如何與被告彭成銘等人，洽談
      付費進場傾倒廢棄物供述主要情節均相吻合，可堪採信。
      至被告丁○○嗣改稱，僅載運私人垃圾至員本里垃圾場傾
      倒20車次云云（見本院卷(三)第204頁），然被告丁○○供
      稱，總共傾倒6、70車次，核與被告丙○○於調查站供稱
      ：我知道丙○○、彭成銘引外車進員本里垃圾場傾倒事業
      廢棄物，總計傾倒6、70車次（均為35噸拖車）等語；證
      人彭木明於調查站證稱：彭成銘89年4月1日至89年4月26
      日縱放外面卡車進員本里垃圾場傾倒約之詳細數目我不清
      楚，但總有6、70輛左右等情相符（見他字卷第22頁反面
      、第152頁）。故應以被告丙○○、丁○○、彭木明所共
      同供稱，共傾倒6、70車次較為可採，而因時間長久，被
      告丁○○於傾倒交付款項時，並未確實登錄傾倒車次，故
      以認定60車次較為有利於被告甲○○、彭成銘、丙○○等
      人。則被告彭成銘代為自丁○○、乙○○等人處，收取不
      法利益達108萬元，應堪認定。
    5.被告乙○○、丁○○雖嗣於原審或改稱丙○○並未參與事
      前協議外車付費進場傾倒廢棄土事宜，或稱丙○○在討論
      時，經介紹一下後即離席云云，然被告丙○○與彭成銘確
      於89年3月間，2度前往被告乙○○上址住處與被告丁○○
      等人協調載運一般事業廢棄物進場傾倒，每車支付18,000
      元費用，及被告丙○○於丁○○、乙○○等人進入員本里
      垃圾場傾倒廢棄物後，駕駛挖土機覆土，暨彭木明遭彭成
      銘毆打後，仍繼續讓外車傾倒垃圾，而由彭成銘代為收取
      每車次18,000元不法利益之事實，均已如前述。復稽之被
      告丙○○並坦認：知悉被告彭成銘等人讓外車載運廢棄物
      進入員本里垃圾場傾倒牟利，係不法行為，自87年9月14
      日起接受清潔隊員職務後，就開始居住員本里垃圾場內等
      語（見他字卷第151頁反面、第157頁反面、原審卷(二)第18
      6頁），則被告丙○○既身為場長，又住居於員本里垃圾
      場，理當對於該垃圾場之安全、管理等工作，更為慎重，
      妥為安排處理，方屬正途。然其為何於警衛彭木明遭毆打
      ，並未向據報前來處理之桃園縣警察局楊梅分局富崗派出
      所警員鍾承佑，報案請求處理並阻止，反之，卻繼續讓被
      告彭成銘代為收費後，讓私人進入傾倒垃圾，其故為何？
      顯見被告丁○○、乙○○嗣後翻異前詞，係事後勾串迴護
      被告丙○○之詞，不足以作為有利於被告丙○○之認定。
    6.被告丙○○之辯護人另為其辯稱：被告丙○○於調查局
      之筆錄係遭調查員不當誘導而製作，無任意性、真實性，
      且未據錄音，無證據能力（見本院卷(一)第27頁、第121頁
      、本院卷(二)第56頁）；被告丙○○平日即住於員本里垃
      圾場，不得因89 年4月1日凌晨事發時，丙○○非在勤時
      間出現於垃圾場，即遽論丙○○為共犯（見本院卷(一)第12
      9頁）；本院勘驗證人葉勳崴89年8月4日調查筆錄時，
      錄影帶顯示調查員威脅證人取供，違反證人意願，其筆錄
      應無證據能力（見本院卷(二)第58頁）；被告乙○○於原
      審供述丙○○未參與討論傾倒廢棄土之事前會議，被告丁○○亦無法確定丙○○曾與會，丁○○調查局證詞係遭誘
      導所致（見本院卷(一)第127頁）云云。惟觀被告丙○○
      於調查局之筆錄內容，除其供述遭彭成銘脅迫幫忙操作怪
      手整平垃圾外，並無其他不利於己之陳述（見他字卷第15
      1至153頁），而其嗣後於檢察官訊問時，亦稱調查局筆錄
      實在（見他字卷第157頁反面）等語，雖被告丙○○嗣後
      之陳述與之不一致，乃證明力強弱問題，並非反於後述即
      謂前之調查筆錄不具證據能力。再依上述，被告丙○○
      平日既均住於垃圾場，又係場長，則理當對於垃圾場內發
      生何事，應較其他工作人員清楚才是，竟於發生本案事實
      長達1個月期間，對於是否有不法情事發生，均稱不知情
      ，已難令人遽信，本院綜合全案情節斷定被告丙○○知情
      共犯一節，並非依據丙○○當時非於在勤時間出現而論定
      。證人葉勳威於原審經交互詰問時，對於89年4月1日事
      發經過，明確證述調查局筆錄已有記載，其稱「筆錄上也
      經有寫了，現在叫我講講不來，再講也都是那些」等語，
      而於審判長朗讀證人葉勳威於原審91年3月1日訊問筆錄全
      文時，亦稱與事件發生經過符合（見原審卷(三)第107頁、
      第118頁），而觀91年3月1日原審訊問筆錄，證人葉勳威
      陳述調查局所說皆實在等語（見原審卷(一)第135頁），其
      復於本院證稱：「調查員沒有強迫我，是我自己這樣講」
      等語（見本院卷(二)第51頁），則證人葉勳威調查筆錄並無
      違反其意願，被告辯護人稱證人葉勳威調查筆錄無證據能
      力，顯有誤會。按證人之陳述有部分前後不符，或相互
      間有所歧異時，究竟何者為可採，法院仍得本其自由心證
      予以斟酌，參酌其他相關證據為自由之判斷，非謂應認證
      言全部為不可採信。又證據由法院判斷，故證人之證言縱
      令先後未盡相符，但法院本於審理所得之心證，就其證言
      一部分認為確實可信予以採取，原非法所不許，辯護人所
      稱尚有誤會。綜合所述，足認被告丙○○事證明確，犯行
      堪以認定。至被告丙○○於本院聲請勘驗89年8月10日調
      查筆錄錄音帶，因本件事證已明，核無必要，併此敘明。
  (四)被告甲○○確參與本案提供員本里垃圾場供私人傾倒及圖利
    犯行之事實：
    1.被告甲○○確有參與圖利犯行，且於私人載運廢棄物進入
      員本里垃圾場傾倒，於員警到場及遇突發狀況，即出面處
      理等情，業據被告丙○○供稱：於外車進員本里垃圾場傾
      倒事業廢棄物之期間，其曾至垃圾場6、7次觀看，均見到
      甲○○、彭成銘陪同在垃圾場，甲○○都派黑色賓士守著
      ，因他是代表，現場有狀況他就要處理（見他字卷第152
      頁、第157頁反面）。另被告乙○○供述：我與彭成銘有
      時會到甲○○的建設公司，彭成銘說他要問甲○○，因為
      甲○○是楊梅鎮代表，故我打電話至楊梅鎮民代表會詢問
      被告甲○○，私人付費載運廢棄物進入員本里垃圾場傾倒
      之事，被告甲○○告以如付費就可進場傾倒一節，亦據被
      告乙○○供稱：彭成銘告訴我代表會有通過決議，該處可
      合法倒化學廢棄土，我有懷疑，又打電話給楊代表，楊代
      表說如付費進場則可合法傾倒等語（見他字卷第87頁、原
      審卷(一)第133頁、原審卷(二)第131頁）。參酌被告甲○○於
      原審亦坦稱：其於89年間擔任第16屆楊梅鎮民代表時，18
      席代表及代表會行政人員僅其姓「楊」，及其經營嘉維建
      設開發股份有限公司等節（見原審卷(四)第140至142頁）。
      互核被告乙○○與被告甲○○供述，堪認乙○○打電話至
      楊梅鎮代表會詢問時，即為被告甲○○告以可付費進入員
      本里垃圾場傾倒廢棄物。則被告甲○○明知楊梅鎮代表會
      已否決讓私人進入員本里垃圾場傾倒廢棄物，為何又告以
      乙○○可以付費讓私人進入傾倒廢棄物，其圖不法利益之
      意圖甚明。被告甲○○之辯護人為其辯稱，鑒於代表會所
      決議案件非在少數，即便係當時代表會主席林羅春也記憶
      不清，依被告丁○○、乙○○所稱，係看了報紙之後才詢
      問，而卷附報紙係88年7月30日之日報，故被告甲○○稱
      於88年間曾回稱某人此事，應足採信云云（見本院卷(二)第
      103至105頁），惟楊梅鎮民代表會通過之可付費進場方案
      ，只限於楊梅鎮轄區內，已如上述，縱被告甲○○再如何
      不復記憶，則對於關係楊梅鎮民權益之事，基於執掌，豈
      能輕忽，而本案違法進場傾倒廢棄物之卡車，所運載之垃
      圾，乃林信宏經營之頂新公司、政裕公司、明新公司，受
      客戶委託清運、處理之廢棄物，係由設於桃園縣平鎮市○○路99號分類場運出，並非屬楊梅鎮轄區，亦非楊梅鎮民
      代表會第16屆第4次臨時大會議決通過，允許外車付費傾
      倒之範圍。故被告甲○○反於其代表會決議內容，告知外
      車可付費進場傾倒垃圾，其理安在？其辯稱可付費進員本
      理垃圾場傾倒廢棄物云云，無非事後卸責之詞。
    2.被告甲○○曾於89年4月1日凌晨零時許，於被告丁○○及
      另一名其所僱用不知情司機載運廢棄物至員本里垃圾場傾
      倒，遭警衛彭木明阻止時，甲○○經通知後即趕到員本里
      垃圾場，要求警衛彭木明、葉勳崴讓外車進入垃圾場傾倒
      未果，被告彭成銘即踹彭木明，甲○○不但未勸止彭成銘
      ，反而向據報前來處理之富岡派出所員警鍾承佑佯稱沒事
      等情，業據證人葉勳崴於原審證述在卷，其並肯認另一證
      人彭木明於調查局證稱，當日兩部卡車欲進入員本里垃圾
      場傾倒廢棄物，甲○○要求彭木明開鐵捲門讓卡車進入，
      後彭成銘回來，踹彭木明大腿、屁股二腳，彭成銘就自己
      去開鐵捲門，甲○○沒有說什麼，兩部卡車就進入等情為
      實（見原審卷(三)第110頁、第118至119頁、他字卷第21頁
      反面至22頁、第31頁、原審卷(一)第135至136頁）。另證人
      彭木明陳稱：當日甲○○、彭成銘縱放卡車進到垃圾場內
      正在傾倒時，富岡派出所巡邏車曾到現場，警員在門口下
      車說有民眾檢舉垃圾場有人打架鬧事，甲○○即迎上前，
      告訴警員沒事，巡邏車就離去，卡車傾倒完後離去，甲○○、彭成銘亦先後離開，巡邏車於他們離開後再到現場，
      並詢問剛才是否有人打架鬧事，因其與葉勳威心理恐懼，
      告訴警員沒事，巡邏車才又離去（見他字卷第22頁）。復
      有當時富岡派出所確有員警據報到員本里垃圾場處理，及
      記下甲○○所駕駛車號ＤＶ－3367號，亦有桃園縣警察局
      楊梅分局富岡派出所勤務分配表及勤務盤查人車紀錄表各
      一紙足佐（見他字卷第14至15頁），足見證人葉勳崴、彭
      木明證詞與事實相符，應堪採信。
    3.被告甲○○雖辯稱，因身為民意代表接到民眾陳情、檢舉
      ，有人在員本里垃圾場打架，故前往了解云云。惟89年4
      月1日凌晨，員本里垃圾場內發生之糾紛，據證人彭木明
      、葉勳威所陳，僅有彭成銘踢彭木明一事，而甲○○確有
      在場目睹經過，然甲○○對於此卻供稱，其於彭成銘踢彭
      木明，並關閉監視器，讓卡車進場傾倒時，並未在場，其
      係在警方巡邏車抵達後，才至現場云云（見他字卷第82頁
      反面至83頁），此與當日巡邏員警鍾承佑陳稱：我和同事
      高耀芳接到分局勤務中心通報，員本里垃圾場有人打架鬧
      事，即驅車前往，發現現場約有10人，我詢問是否有人打
      架鬧事，甲○○即回答，因其接到電話稱垃圾場有人喝酒
      吵架，遂趕來調解，已經沒事等情（見他字卷第12頁反面
      ），並不相符，再參諸證人彭木明、葉勳威前揭所述甲○○到場時間，應認甲○○確係於警方抵達前即達員本里垃
      圾場，警員鍾承佑所陳應係屬實。另甲○○於89年4月1日
      凌晨，就其因何原因前往員本里垃圾場，雖於調查局供稱
      ：89年間凌晨前往員本垃圾場2次，1次為處理傾倒廢棄土
      ，1次為調解喝酒鬧事事件，惟同日於偵查中已確定89年4
      月1日係為抓偷倒廢棄土之人而至員本里垃圾場（見他字
      卷第82頁、第68頁），此亦與其嗣於本院稱係處理民眾打
      架事件等情不符（見本院卷(一)第225頁）。則89年4月1日
      凌晨被告甲○○對於究係於警方抵達前或後才至員本里垃
      圾場，前往垃圾場目的為何，其供述已前後不符。再參諸
      前述，被告甲○○於89年4月1日前往員本里垃圾場，係要
      求警衛彭木明開啟大門讓丁○○所載運私人廢棄物進入傾
      倒，在彭木明以無鎮公所公文，不同意讓外車進入傾倒，
      而遭彭成銘傷害時，則果如被告甲○○所稱，其係到場處
      理，理當制止彭成銘不法行為，惟甲○○並未為此途，反
      而向前來處理之員警佯稱已經沒事，顯見被告甲○○係為
      掩護非法載運廢棄物業者丁○○進入員本里垃圾場傾倒甚
      明。互核證人彭木明、葉勳崴、羅煥鑪、林羅春之證詞，
      及同案被告乙○○、丁○○、丙○○供詞以觀，益見被告
      丙○○於偵查中供稱：甲○○每次去員本里垃圾場都派黑
      色賓士守著，因他是代表，現場有狀況他就要處理等節為
      真實（見他字第157頁反面）。則被告丙○○與甲○○、
      彭成銘合謀，而由彭成銘出面與廢棄物清運業者即同案被
      告丁○○、乙○○協調付費進場傾倒，及由彭成銘負責收
      取每車次18,000元費用，被告丙○○則負責於外車廢棄物
      進場時順利進入，並於傾倒後，由被告丙○○或彭成銘駕
      駛挖土機覆土以掩人耳目，並以此共同圖自己不法及廠商
      不法利益。據此，亦可見被告丙○○雖受被告甲○○關說
      ，但亦進而共謀，其並未有出於壓力或無奈，否則應不至
      於在89年4月1日員本里垃圾場警衛彭木明遭傷害後，猶繼
      續讓外車進入傾倒垃圾，而不加以制止，猶任由被告彭成
      銘代為收取費用之情形。
    4.按公務員對主管或監督之事務，直接或間接圖利罪，雖係
      身分犯，然若無身分者與有此身分之公務員，彼此之間有
      共同圖利自己或他人之犯意聯絡及行為分擔，按諸刑法第
      28條及貪污治罪條例第3條之規定，即應論以圖利罪之共
      同正犯。查被告甲○○、彭成銘與丙○○合謀，並推由彭
      成銘向前來傾倒廢棄物清運業者收取費用，並由丙○○就
      主管管理之員本里垃圾場事務，直接提供場所，以圖自己
      及業者之不法利益，已如前述，是甲○○、彭成銘雖無上
      開主管事務之身分，但依貪污治罪條例第3條之規定應負
      共犯之責。又被告甲○○之辯護人為其另辯稱：楊梅鎮代
      表會於88年11月17日函楊梅鎮公所，要求對清潔隊人員不
      適任者，予以裁減資遣，因此對常到員本里垃圾場之代表
      甲○○，心有懷恨，而彭木明因下肢障礙更有遭資遣可能
      ，因而對甲○○不滿，故其證詞有偏頗之虞，又其於87年
      10月26日罹患出血性腦中風，喪失勞動能力，故於89年4
      月1日能否正確觀察全部事實，即非無疑云云（見原審卷
      (四)第184頁、本院卷(二)第106頁）。惟證人彭木明於89年4
      月1日事發之日，已恢復上班，而原審向楊梅鎮公所調閱
      彭木明任職資料，彭木明固於89年7月28日經通知因體力
      不堪勝任所指派工作，而強制退休，有該公所於92年12月
      30日桃楊鎮清字第0920033797號函可按（見原審卷(三)第13
      0至134頁），然本院審酌證人彭木明證詞之真實性，不單
      以其個人證詞為據，並參酌其他證人、其他被告及其他文
      書證據，相互勾稽，而認為彭木明證詞可採。且辯護人僅
      以證人彭木明嗣遭資遣，因此懷恨常到員本里垃圾場巡查
      之被告甲○○，而認證人彭木明證詞偏頗，然並未證明另
      一證人葉勳威與甲○○間有何恩怨，致葉勳威亦陳述與彭
      木明相同之不利於甲○○之證詞，而葉勳威於調查局證詞
      乃係出於其自由意志，已如前述，則辯護人遽以認定證人
      彭木明證詞偏頗，容有誤會。
  (五)綜上所述，被告甲○○、丙○○二人上開所辯，均屬卸責之
    詞，無可採信。本件事證明確，被告二人犯行均堪認定。
三、被告行為後，貪污治罪條例業已於90年11月7日修正公布，
    原該條例第6條第1項第4款、第2項之圖利罪規定：對於主管
    或監督之事務，直接或間接圖私人不法之利益者，處五年以
    上有期徒刑，得併科新台幣三千萬元以下罰金。未遂犯亦罰
    之。修正後同條項款則規定：對於主管或監督之事務，明知
    違背法令，直接或間接圖自己或其他私人不法利益，因而獲
    得利益者，處五年以上有期徒刑，得併科新台幣三千萬元以
    下罰金。同時刪除該條項款關於圖利罪未遂犯之處罰。則比
    較新舊法之結果，修正後新法其犯罪構成要件較舊法更為嚴
    謹，並已修正改為結果犯，不處罰未遂犯，自以裁判時法較
    為有利，應適用修正後規定。另被告甲○○、丙○○等人行
    為後，廢棄物清理法已於90年10月24日修正公布，原第22條
    第2項第3款，移至新法第46條第1項第3款，構成要件均為「
    未經主管機關許可，提供土地回填、堆置廢棄物者」，僅得
    併科之罰金刑，由100萬元（銀元）以下罰金，修正為新台
    幣300萬元以下罰金，就形式上觀察，修正前後之法律顯有
    不同，應認法律有變更，惟二者法定刑度相同，對被告甲○○、丙○○二人利益並無差異，依刑法第2條第1項前段之規
    定，應適用裁判時之法律。核被告甲○○、丙○○所為，均
    係犯修正後貪污治罪條例第6條第1項第4款之對於主管之事
    務，明知違背法令，直接圖自己不法利益，因而獲得利益罪
    、修正後犯廢棄物清理法第46條第1項第3款之未經主管機關
    許可提供土地堆置廢棄物罪。被告丙○○與甲○○、彭成銘
    間有犯意之聯絡，行為之分擔，均為共同正犯。被告丙○○
    、甲○○先後多次犯行，時間緊接，犯罪構成要件相同，顯
    係基於概括犯意為之，為連續犯，以一罪論，應依法加重其
    刑。再被告丙○○係與甲○○、彭成銘合謀，且由彭成銘居
    間媒介廢棄物清運業者前往垃圾場傾倒廢棄物，並由丙○○
    就主管管理之垃圾掩埋場事務，直接提供土地，以圖自己不
    法利益，已如前述，是甲○○、彭成銘雖無上開主管事務之
    身分，但依貪污治罪條例第3條之規定仍應負共犯之責。被
    告甲○○、丙○○犯上述二罪間，有方法結果之牽連關係，
    應從較重之修正後貪污治罪條例第6條第1項第4款處斷。檢
    察官雖未就被告丙○○、甲○○所犯修正後廢棄物清理法第
    46條第1項第3款之未經主管機關許可提供土地堆置廢棄物罪
    犯行論列法條，惟於犯罪事實已述及，業已起訴，本院自得
    加以審理。
四、原審本同上之見解，就被告丙○○、甲○○部分，適用修正
    後貪污治罪條例第2條、第3條、第6條第1項第4款、第10 條
    第1項、第2項、第17條，修正後廢棄物清理法第46條第1項
    第3款，刑法第2條第1項前段、第11條前段、第28條、第55
    條後段、第56條，並審酌被告丙○○為員本里垃圾場場長，
    不知勗勉從公，對於民意代表之不當關說，給予配合，公器
    私用，造成垃圾場掩埋垃圾難以控管，禍害地方，另被告甲○○身為民意代表，竟共謀私利，及被告2人之素行、犯罪
    動機、所用手段、所生危害及犯後態度等一切情狀，量處丙○○、甲○○共同依據法令從事公務之人員，連續對於主管
    之事務，明知違背法令，直接圖自己不法利益，因而獲得利
    益，各處有期徒刑5年6月，各褫奪公權3年。並所得財物108
    萬元應予追繳沒收，如全部或一部無法追繳時，以其財產抵
    償之。扣案彭成銘寫給甲○○之信件1封、桌曆1本，雖均係
    被告甲○○所有之物，惟非供犯罪所用之物，爰不併予宣告
    沒收。核其認事用法，並無違誤，量刑亦甚妥適。被告丙○○、甲○○上訴，否認犯行，為無理由，應予駁回。
貳、被告丁○○、乙○○部分：
一、上訴人即被告乙○○於審理期日經傳未到庭，惟據其前之陳
    述，與上訴人即被告丁○○固均坦承於上揭時、地，載運一
    般事業廢棄物前往員本里垃圾場傾倒，惟均矢口否認有何檢
    察官指訴之犯行，被告丁○○辯稱：我看到報章刊登，楊梅
    垃圾場一般事業廢棄物可以進場傾倒，每1車18,000元，那
    是屬於鄉公所的垃圾場，報章、雜誌都說可以傾倒一般事業
    廢棄物，我們是合法進場到垃圾云云。被告乙○○則辯稱：
    因為受僱於丁○○，丁○○告知可以傾倒廢棄物，亦曾電洽
    楊梅鎮代表會人員，經告以可付費進場傾倒，故才前往傾倒
    ，並不知員本里垃圾場不可以傾倒廢棄物云云。
二、經查：
  (一)被告乙○○駕駛其所有車號ＮＧ－245號（靠行欣翔貨運公
    司）拖車，自89年3月底起，丁○○則分別駕駛其所有車號
    ＮＱ－663號（靠行裕豐汽車運輸股份有限公司）、7Ｆ－
    667號（靠行小小家環保公司）、6Ｆ－557號（靠行欣冠環
    保公司）拖車，自同年4月1日起，即以每車次（35噸拖車）
    3萬5千元代價，向林信宏所經營之上述3家公司設於桃園縣
    平鎮市○○路99號分類場，載運含有廢紙、廢塑膠、廢鐵等
    一般事業廢棄物進入上開垃圾場傾倒，迭據被告丁○○、乙○○於調查站及偵、審中供述在卷（見他字卷第73頁反面、
    第74頁反面、第86頁反面、第87頁、第134頁反面、第135頁
    、第138頁反面、第158頁、原審卷(三)第185頁至第192頁、原
    審卷(四)第52頁至第56頁）。核與原審共同被告林信宏供稱：
    一般事業廢棄物的最終處埋場，都是交由明谷公司處理，該
    公司最終處理場在嘉義縣水上鄉，我們將所回收廢棄物超量
    部分，委託丁○○幫忙清運廢棄物之費用，都是當場先給錢
    ，每車3萬元至3萬5千元，委託丁○○載運，沒有指定他去
    何處傾倒廢棄物等情相符（見原審卷(三)167頁、第173頁、第
    174頁、第178頁至第180頁）。復有明新公司與明谷公司所
    簽訂一般事業廢棄物處理合約書及被告丁○○（或由其妻林
    櫻芳）、乙○○簽名之付款簽收簿、車輛載運車次表等扣案
    足稽（均附於原審卷(五)）。則被告丁○○、乙○○自白其確
    未依規定，向主管機關申請核發廢棄物清除、處理之許可文
    件，即從事一般廢棄物或建築廢棄物清除，與事實相符，應
    堪採信。
  (二)被告丁○○、乙○○於89年3月間曾二度於乙○○上址住處
    ，與彭成銘、丙○○協調每1車次付費18,000元，讓其2人所
    載運廢棄物進入員本里垃圾場傾倒，議畢並由彭成銘先帶同
    被告前往員本里垃圾場，了解外車進場傾倒廢棄物途徑，嗣
    由被告2人利用夜間深夜時分，再載運一般事業廢棄物傾倒
    ，並由彭成銘將監視錄影設備關閉，或調成單一畫面，以規
    避錄影監視設備之監看等情，已如前述。且員本里垃圾場之
    監視錄影設備確於被告2人載運私人廢棄物進入傾倒時，遭
    被告彭成銘關閉或調成單一畫面，以致無法拍錄，非屬楊梅
    鎮清潔隊車輛進入員本里垃圾場傾倒等異常狀況，亦據證人
    丁聖民證述在卷（見原審卷(二)第61頁、第62頁）。則果如被
    告丁○○、乙○○所辯稱，其係合法付費進入傾倒，焉須利
    用夜間深夜為之，並由彭成銘將員本里垃圾場監視設備關閉
    或調成單一畫面。復衡一般合法提供場所供付費傾倒廢棄物
    之業主，於卡車司機載運廢棄物進入傾倒付費時，均會給予
    單據，以供報帳核銷，惟被告2人於載運廢棄物入場傾倒，
    每車次付費18,000元，均未索取任何單據或證明，業據被告
    人供述在卷（見原審卷(三)第196頁），若如被告2人係合法付
    費進入傾倒廢棄物，但卻均未索取單據或證明文件，顯違常
    理，自難遽信。另酌以被告乙○○於偵查中供稱：懷疑彭成
    銘告知進入員本里垃圾場傾倒廢棄物合法性（見他字卷第87
    頁）；並徵之被告乙○○於原審自承：自88年間起即與丁○○前往林信宏所實際經營之上述3家公司，設於桃園縣平鎮
    市○○路99號分類場，載運一般事業廢棄物或建築廢棄物傾
    倒，並曾於88年間為警查獲違反廢棄物清理法等情以觀（見
    原審卷(四)第53至54頁），被告2人從事清除載運廢棄物工作
    ，已有相當時日，且曾為警查獲，對於相關法令規定自相當
    了解，實無法諉為不知。再者，被告丁○○於原審坦稱，並
    未申請許可，即載運廢棄物進員本里垃圾場傾倒（見原審卷
    (三)第185頁），且被告丁○○、乙○○前於88 年9月間、11
    月間，已因違法傾倒事業廢棄物一事，經警查獲，有判決書
    附卷足參（見原審卷(四)第225頁以下），則被告2人均曾因未
    向主管機關申請核發廢棄物清除、處理之許可文件，從事一
    般事業廢棄物之清除行為，而另案遭檢察官起訴（本案事發
    時，另案尚未宣判），自無諉為不知進入員本里垃圾場傾倒
    廢棄物需經過申請許可之理。
  (三)被告丁○○、乙○○之辯護人為其辯稱：其2人係因誤信報
    紙，刊登楊梅鎮員本里垃圾場可付費進場傾倒垃圾，始載運
    廢棄物前往傾倒，欠缺違法性認識云云，並提出聯合報、自
    由時報剪報（見原審卷(三)第36至37頁）為證。按刑法第16條
    固規定，不得因不知法律而免除刑事責任。但按其情節得減
    輕其刑。如自信其行為為法律所許可而有正當理由者，得免
    除其刑；惟究有無該條所定情形而合於得免除其刑者，係以
    行為人欠缺違法性之認識，即以無違法性之認識為前提，且
    其自信在客觀上有正當理由，即依一般觀念，通常人不免有
    此誤認而信為正當，亦即其欠缺違法性認識已達於不可避免
    之程度者，始足當之。復稽之未經許可任意傾倒廢棄物，依
    一般觀念，通常人均不會誤認為合法而誤信為正當，遑論被
    告2人前已有相關經驗，既未取得主管機關核發廢棄物清除
    之許可文件，本不得從事廢棄物清除之工作，即使付費進垃
    圾場，亦無礙其未經許可之事實。而觀報紙內容，也僅概略
    述環保局「建議」各鄉鎮市垃圾場收容廢棄物，僅協調、討
    論性質，並非既定政策，且報祇亦載明「多數鄉鎮說不」等
    情，則該報紙所述，實無法作為信賴之來源。縱如被告乙○○自承，其曾電詢代表會，獲得可付費進場等情，惟被告丁○○、乙○○既無許可從事廢棄物之清除，則其是否信賴甲○○如前所述代表會通過可付費進場傾倒等語，亦與其等是
    否違反廢棄物清理法無涉。換言之，縱使楊梅鎮代表大會曾
    通過許可外車付費進員本里垃圾場傾倒事業廢棄物一事，而
    被告丁○○、乙○○既未領有主管機關清除廢棄物之許可文
    件，即使付費進場亦無礙其犯行之認定。被告乙○○、丁○○之辯護人復為其辯稱：該2人前已於88年9月間、11月間，
    因違法傾倒廢棄物而遭警查獲，並由法院判決確定在案，而
    本件查獲之時，尚在另案宣示判決前，應有連續犯裁判上一
    罪之適用，本罪應諭知不受理判決才是云云（見本院卷(一)第
    35至42頁、第151至158頁）。惟觀另案裁判書內容，該案犯
    罪時點起自88年9月間迄同年11月11日止（見本院卷(一)第45
    頁反面），與本案事發時，已逾4個月，其2人於88年11月11
    日經警查獲後，如何能預見未來會將廢棄物運載至員本里垃
    圾場一事？是其2人於88年9月間時起，即對於89年3月底會
    發生本案之事，是否具有概括犯意，即非無疑。再被告2人
    於88年間，係載運廢棄物2個月後，即遭警方查獲，本案衡
    情應係另行起意至員本里垃圾場傾倒廢棄物才是，否則何以
    間隔達4個月之久？辯護人所陳，恐有誤會。
  (四)被告丁○○、乙○○係自林信宏所實際負責經營之上述3家
    公司，設於桃園縣平鎮市○○路99號分類場，載運含有玻璃
    屑、建築廢材、廢木屑、廢紙、廢塑膠、廢橡膠、廢金屬等
    一般事業廢棄物乙節，業據原審共同被告林信宏供述在卷，
    並有政裕公司與中央工業園區管理委員會所簽訂事業廢棄物
    清理契約書、明新公司與明谷公司所簽訂事業廢棄物代處理
    契約書在卷可按（見原審卷(五)71至74頁）。是被告二人所載
    運自係一般事業廢棄物，應可認定。綜上所述，事證明確，
    被告丁○○、乙○○所辯，無非事後卸責之詞，不足採信，
    其犯行洵堪認定。
三、被告丁○○、乙○○等人行為後，廢棄物清理法已於90年10
    月24日修正公布，修正前第22條第2項第4款：未依第20條規
    定領有廢棄物清除、處理許可證或核備文件，從事廢棄物貯
    存、清除、處理，或未依廢棄物清除、處理許可證或核備文
    件內容貯存、清除、處理廢棄物者，處一年以上五年以下有
    期徒刑，得併科一百萬元（銀元）以下罰金。移至新法第46
    條第1項第4款：未依第41條第1項規定領有廢棄物清除、處
    理許可文件，從事廢棄物貯存、清除、處理，或未依廢棄物
    清除、處理許可文件內容貯存、清除、處理廢棄物，處一年
    以上五年以下有期徒刑，得併科新臺幣三百萬元以下罰金。
    經比較新舊法之結果，僅得併科之罰金刑，由100萬元（銀
    元）以下罰金，修正為新台幣300萬元以下罰金，就形式上
    觀察，修正前後之法律顯有不同，應認法律有變更，惟二者
    法定刑度相同，對被告乙○○、丁○○2人利益並無差異，
    依刑法第2條第1項前段之規定，應適用裁判時之法律。核被
    告乙○○、丁○○所為，係犯廢棄物清理法第46條第1項第4
    款未依同法第41條第1項規定領有廢棄物清除、處理文件，
    而從事廢棄物清除、處理之罪。被告丁○○、乙○○有犯意
    聯絡及行為分擔，皆為共同正犯。被告丁○○僱用不知情司
    機，載運一般事業廢棄物前往員本里垃圾場傾倒，為間接正
    犯。被告丁○○、乙○○先後多次違反上開廢棄物清理法犯
    行，時間緊接，犯罪構成要件相同，顯係基於概括犯意為之
    ，應依連續犯論以一罪而加重其刑。被告乙○○於87年間因
    傷害案件，經法院判處有期徒刑3月，並於88年10月15日易
    科罰金執行完畢，有本院被告全國前案紀錄表在卷可稽，其
    於執行完畢後5年內，再犯有期徒刑之本罪，為累犯，應依
    法加重其刑。
四、原審以被告乙○○、丁○○事證明確，與以論罪科刑，固非
    無見，惟其2人職業司機，主要係將廢棄物載至指定之最終
    處理場，因貪圖小利，偶而為之，並非以系爭犯行為常業，
    原審以之為常業犯論處，尚有未合。爰審酌被告犯罪之動機
    、目的、犯罪之手段、犯人之生活狀況、品行、智識程度、
    犯罪所生之危險或損害、犯罪後之態度等一切情狀，判處如
    主文第二項、第三項所示之刑。
五、被告乙○○於審判期日經合法傳喚，無正當理由不到庭，爰
    不待其陳述逕行判決。
據上論斷，應依刑事訴訟法第369條第1項前段、第364條、第299
條第1項前段，第368條、第371條、修正後廢棄物清理法第46條
第1項第4款，刑法第2條第1項前段、第11條前段、第28條、第56
條、第47條，判決如主文。
本案經檢察官曾忠己到庭執行職務。
中    華    民    國    95    年    4     月    13    日
                  刑事第二十庭審判長法  官  尤豐彥
                                    法  官  張明松
                                    法  官  魏新國
以上正本證明與原本無異。
如不服本判決，應於收受送達後十日內向本院提出上訴書狀，其
未敘述上訴之理由者並得於提起上訴後十日內向本院補提理由書
（均須按他造當事人之人數附繕本）。
                                    書記官  何子傑
中    華    民    國    95    年    4     月    13    日
附錄：本案論罪科刑法條全文
修正後貪污治罪條例第六條：
有下列行為之一者，處五年以上有期徒刑，得併科新臺幣三千萬
元以下罰金：
一  意圖得利，抑留不發職務上應發之財物者。
二  募集款項或徵用土地、財物，從中舞弊者。
三  竊取或侵占職務上持有之非公用私有器材、財物者。
四  對於主管或監督之事務，明知違背法令，直接或間接圖自己
    或其他私人不法利益，因而獲得利益者。
五  對於非主管或監督之事務，明知違背法令，利用職權機會或
    身分圖自己或其他私人不法利益，因而獲得利益者。
前項第一款至第三款之未遂犯罰之。
修正後廢棄物清理法第四十六條：
有下列情形之一者，處一年以上五年以下有期徒刑，得併科新臺
幣三百萬元以下罰金：
一  任意棄置有害事業廢棄物。
二  事業負責人或相關人員未依本法規定之方式貯存、清除、處
    理或再利用廢棄物，致污染環境。
三  未經主管機關許可，提供土地回填、堆置廢棄物。
四  未依第四十一條第一項規定領有廢棄物清除、處理許可文件
    ，從事廢棄物貯存、清除、處理，或未依廢棄物清除、處理
    許可文件內容貯存、清除、處理廢棄物。
五  執行機關之人員委託未取得許可文件之業者，清除、處理一
    般廢棄物者；或明知受託人非法清除、處理而仍委託。
六  公民營廢棄物處理機構負責人或相關人員、或執行機關之人
    員未處理廢棄物，開具虛偽證明。
無許可文件，以經營廢棄物清除、處理為常業者，處三年以上十
年以下有期徒刑，得併科新臺幣九百萬元以下罰金。


司法院資訊處製作；財團法人民間司法改革基金會備份。
